【裁判字號】    90,台上,7235
【裁判日期】    901129
【裁判案由】    違反毒品危害防制條例
【裁判全文】
最高法院刑事判決                                九十年度台上字第七二三五號
    上  訴  人  甲○○
右上訴人因違反毒品危害防制條例案件，不服台灣高等法院台中分院中華民國九十年
九月二十日第二審判決（九十年度上訴字第一四○九號，起訴案號：台灣苗栗地方法
院檢察署八十九年度偵字第二七五六號），提起上訴，本院判決如左：
    主  文
原判決撤銷，發回台灣高等法院台中分院。
    理  由
本件原判決認定上訴人甲○○意圖營利，於民國八十九年二月十九日下午六時許，在
苗栗縣苗栗市菲力電玩店，以新台幣七萬元之價格，向綽號「阿龍」者販入第二級毒
品甲基安非他命二大包又十小包（驗餘含袋重二四七點零九公克）；嗣於同日下午六
時二十五分許，在同市福星山公園附近經警查獲等情。因而撤銷第一審判決，改判論
處上訴人販賣第二級毒品（累犯）罪刑。固非無見。
惟查犯罪事實應依證據認定之，無證據不得推定其犯罪事實，刑事訴訟法第一百五十
四條定有明文。故被告否認犯罪所持之辯解，縱屬不能成立，如無積極證據足以證明
其犯罪行為，仍不得以推測或擬制之方法，以為裁判之基礎。又販賣毒品罪，固不以
販入之後復行賣出為要件，祗須以營利為目的，將毒品販入或賣出，有一於此，即足
成立。倘行為人僅止於販入毒品之行為，則其販入時，是否自始即有售賣營利之意思
，而成立販賣毒品罪，應依嚴格之證據證明之。原判決認定上訴人基於營利之意圖，
向綽號「阿龍」者販入安非他命，未及售賣，即經警查獲；但對於上訴人如何自始即
基於售賣營利之意思，而販入安非他命，則未敘明其憑以認定之積極證據，僅以上訴
人資力不佳，扣案之毒品數量甚夥，所辯係供自己施用，無須賴售賣毒品為生等否認
犯罪所持之辯解為不足採，遽論以販賣第二級毒品罪，尚嫌臆斷。又原判決謂上訴人
販入毒品後未直接回家，仍在苗栗市區逗留，足見其確有「意圖販賣」毒品之情形，
否則何以仍干冒危險在該處停留，增加被查獲之機會（見原判決第四面第十八行至第
五面第五行）。惟所謂「意圖販賣」，是否購買毒品後始萌售賣營利之意圖，或自始
即有售賣營利之意思而販入？尚欠明瞭。且對於上訴人在苗栗市區逗留而增加其被查
獲之危險性，與販賣毒品之認定，究竟有何論理上之關聯？復未為必要闡述論列，併
有判決理由不備違誤。上訴意旨指摘原判決違背法令，尚非全無理由，應認有撤銷發
回更審之原因。
據上論結，應依刑事訴訟法第三百九十七條、第四百零一條，判決如主文。
中      華      民      國     九十     年    十一      月    二十九    日
                              最高法院刑事第五庭
                                  審判長法官  紀  俊  乾
                                        法官  黃  正  興
                                        法官  劉  介  民
                                        法官  陳  東  誥
                                        法官  張  春  福
      右正本證明與原本無異
                                              書  記  官
中      華      民      國     九十     年    十二      月      三      日


司法院資訊處製作；財團法人民間司法改革基金會備份。
